Inventaris van het archief van de Overlegcommissie Verkenningen van het Ministerie van Onderwijs, Cultuur en Wetenschappen, 1991-1997
Nationaal Archief, Den Haag
Ministerie van Onderwijs, Cultuur en Wetenschappen / Koninklijke Nederlandse Academie van Wetenschappen: Overlegcommissie Verkenningen
KNAW: Cie. Verkenningen
1991-1997
O29
1.50 meter; 80 inventarisnummers.
Normale geschreven, getypte en gedrukte documenten, geen bijzondere handschriften.
Nationaal Archief, Den Haag
Overlegcommissie Verkenningen (OCV)
De overlegcommissie Verkenningen (OCV), in 1992 ingesteld door het Ministerie van Onderwijs, Cultuur en Wetenschap, had als doel om de strategische betekenis van onderzoek op langere termijn in kaart te brengen. De verkenningen vonden plaats op diverse terreinen van wetenschap en techniek. In 1997 werd de eindrapportage door de Koninklijke Nederlandse Academie van Wetenschappen (KNAW) gepubliceerd. De stukken bestaan hoofdzakelijk uit (concept)rapporten, notities, verslagen, correspondentie- en vergaderstukken en een serie van 31 verkenningen op het gebied van zowel de bèta, alfa- als gamma wetenschappen.
Archiefvorming
Geschiedenis van de archiefvormer
Geschiedenis overlegcommissie verkenningen
a. Het doel van de OCV
De Overlegcommissie Verkenningen (OCV) was in mei 1992 door de Minister van Onderwijs, Cultuur en Wetenschap ingesteld om verkenningen te bevorderen naar de strategische betekenis van onderzoek op langere termijn. In de instellingsbeschikking van de OCV zijn vijf doelen geformuleerd die in twee hoofddoelen kunnen worden samengevat. Ten eerste betrof dit het op gang brengen van een breed gedragen verkenningsproces waarin de maatschappelijke behoefte aan wetenschapsonderzoek werd verkend (procesdoel). Ten tweede moest de OCV het Ministerie van Onderwijs, Cultuur en Wetenschap adviseren over het opstellen van maatschappijgerichte, nationale onderzoekerprioriteiten ( inhoudelijk- of adviesdoel).
De verkenningen vonden plaats op diverse terreinen van wetenschap en techniek, zoals chemie, energie-, landbouw- en onderwijsonderzoek. Op grond van de uitkomsten formuleerde de OCV opties voor onderzoekers, samenleving en overheid. Door haar activiteiten droeg de OCV bij aan de wetenschappelijke en technologische richting die ons land zou inslaan.
b. Organisatie van de OCV
De OCV werd in 1992 voor vier jaar geïnstalleerd. De voorzitter was in de beginperiode de heer Beckers. Zijn functie werd later overgenomen door mevrouw Wolff-Albers.
De samenstelling van de OCV-commissie was als volgt:
De voorzitter van de OCV
De president van de Koninklijke Nederlandse Akademie voor Wetenschappen (KNAW)
De voorzitter van de Commissie van Overleg Sectorraden (COS)
Maximaal acht personen die benoemd werden op grond van persoonlijke deskundigheid en afkomstig uit de wetenschap, beleid en het bedrijfsleden waren.
De OCV-commissie werd terzijde gestaan door het Bureau van de OCV en deze stond onder leiding van een secretaris. Hij gaf leiding aan een groep stafmedewerkers en secretaressen. De taken van het bureau waren het leveren van ambtelijke ondersteuning.
De OCV had de volgende taken:
Het ondersteunen van onderzoekorganisaties bij het voorbereiden en formuleren van strategisch beleid, onder meer door het stimuleren van de opzet en de begeleiding van verkennende activiteiten
Te bevorderen dat experimentele verkennende activiteiten worden uitgevoerd die kunnen uitgroeien tot een nationale agenda van verkennende studies
Te bevorderen dat integrerende activiteiten op landelijk niveau plaatsvinden en deze te begeleiden vanuit het perspectief van het proces van verkenningen
Te bevorderen dat de resultaten van verkennende activiteiten op brede schaal beschikbaar komen.
Aan de OCV werd een agenda van zeventien onderwerpen (wetenschapsverkenningen) meegegeven, die in de loop van het bestaan van de OCV werden aangevuld. Voor dertien van deze verkenningen heeft de OCV onafhankelijke verkenningscommissies (VC's) opgericht. Deze commissies waren samengesteld uit meer dan honderd personen uit verschillende disciplines, zoals vertegenwoordigers uit de wetenschap, het bedrijfsleven en de diverse maatschappelijke groepen. Voor kleinere verkenningen werden studies verricht, veelal door individuele wetenschappers.
Er zijn uiteindelijk eenendertig wetenschapsverkenningen gepubliceerd en er werden veertig congressen georganiseerd met gemiddeld vijftig deelnemers. In 1996 werden deze deelstudies gebundeld in het eindrapport van de OCV 'Een vitaal kennissysteem; Nederlands onderzoek in toekomstig perspectief'.
Formeel hield de OCV op te bestaan op 31 december 1996. Het einde van de OCV betekende echter niet het einde van de verkenningsactiviteiten. In overleg met Ministerie van Onderwijs, Cultuur en Wetenschap werd besloten dat de in een eindfase verkerende verkenningstrajecten door de OCV zouden worden afgewikkeld.
In 1996 en 1997 vond overleg plaats tussen verschillende organisaties over de voortzetting van de OCV verkenningen.
De lopende en in staat van voorbereiding verkerende verkenningsactiviteiten waren:
Commissie Toekomst Natuur- en Technische Wetenschappen (TNTW)
Defensieonderzoek
Factor 4
Ruimtevaarttechnologie
Ruimtelijk onderzoek
Defensieonderzoek.
De Commissie TNTW is in september 1996 door de KNAW ingesteld en in 1997 is de eindrapportage door de KNAW gepubliceerd. Het Ministerie van Defensie gaf te kennen dat de verkenning Defensieonderzoek op dat moment geen noodzaak te zien. Daarmee werd het proces in januari 1997 afgerond.
De overige verkenningen werden formeel op 1 januari 1997 overgedragen aan de Adviesraad voor Wetenschap en Technologiebeleid (AWT). Zij werd de nieuwe eigenaar van het proces en de resultaten die de OCV tot nu toe had bereikt.
Op 9 december 1996 vergaderde de Overlegcommissie Verkenningen voor het laatst.
c. Werkwijze van de OCV
De activiteiten van de OCV begonnen vaak met het opstellen van een startnotitie. Een startnotitie bevatte een beschrijving en een afbakening van het kennisgebied, en een identificatie van de relevante sectorbelangen en maatschappelijke vraagstukken. Zo'n startnotitie diende als basis voor het verdere verkenningsproces. Meestal volgde na een startnotitie een conferentie, waarvoor onderzoekers en eindgebruikers werden uitgenodigd. De communicatie over en weer tussen de deelnemers was vaak heel constructief en productief, vooral wat betreft de verdere invulling van een verkenning.
Als uit de voorbereiding bleek dat er behoefte was aan een uitgebreide verkenning, kon de OCV een aparte Verkenningscommissie instellen die het verkenningsproces verder handen en voeten ging geven.
Ook konden er aparte scenarioworkshops georganiseerd worden, waar de deelnemers de diverse toekomstbeelden analyseerden op hun mogelijkheden en consequenties voor wetenschappelijke en technologische ontwikkeling.
Als een verkenning was afgerond en er een rapport op tafel lag toetste de OCV de verkenning op consistentie en volledigheid. Waar mogelijk werd geprobeerd verbanden te leggen met andere wetenschapgebieden, zodat een afgewogen oordeel kon worden voorbereid.
De resultaten van de verkenningen konden door de minister gebruikt worden, onder meer voor zijn vierjaarlijks Strategisch Beleidsdocument voor het onderzoek. Maar onderzoekorganisaties konden er ook hun eigen strategische plannen mee onderbouwen en uiteraard zouden veel individuele onderzoekers er hun voordeel mee doen.
c.1. Scenariobenadering
Een verkenning bestond meestal uit een beschrijving van de stand van de Nederlandse wetenschap in een bepaald gebied en de bestaande knelpunten in kaart brengen. Hoewel deze verkenningen veel informatie opleverden hadden ze toch een aantal nadelen. Vaak ontbrak de maatschappelijke vraag en vrijwel zonder uitzondering waren ze slechts gericht op het wetenschappelijke of technologisch perspectief van een afzonderlijke discipline, terwijl vergelijkingen met andere wetenschapsgebieden niet of nauwelijks plaatsvonden.
Om de nadelen van deze verkenningen 'oude stijl' te ondervangen was een systematische aanpak nodig. De OCV ontwikkelde een kader voor het starten van nieuwe verkenningen waarbij de vraag-aanbodrelatie en de scenariobenadering vanuit internationaal perspectief centraal staan.
Bij een aantal van de door de OCV geïnitieerde verkenningen werd gebruik gemaakt van zogenaamde scenario's. Een scenario is een theoretisch kader of uitgewerkte beschrijving hoe de toekomst er uit zou kunnen zien. De OCV maakte soms gebruik van een aantal door het Centraal Planbureau uitgebrachte scenariostudies. In een scenariostudie konden uitgewerkte toekomstbeelden worden gepresenteerd waarmee toekomstige uitdagingen duidelijk gemaakt werden. Uiteindelijk konden dan nieuwe onderzoeksstrategieën ontwikkeld en getoetst worden.
Geraadpleegde bronnen en literatuur
Bronnen
- Archief en website van de Adviesraad voor het Wetenschaps- en Technologiebeleid (AWT), 1991 tot heden. Dit archief bevindt zicht bij het AWT te Den Haag.
- Website van de KNAW (Koninklijke Nederlandse Akademie van Wetenschappen.
Publicaties
[-]. Rapport 'De OCV en het proces van verkenningen' van de Overlegcommissie Verkenningen, 1992
[-]. Conceptrapport 'Ontluikende bloemen', een voortgangsrapport van de Overlegcommissie Verkenningen, 1994
[-]. Rapport 'De Kennisraffinaderij. Cognitiewetenschappen in Nederland' van de Overlegcommissie Verkenningen, 1997
[-]. Rapport 'Een vitaal kennissysteem: Nederlands onderzoek in toekomstig perspectief' van de Overlegcommissie Verkenningen, 1996, ISBN 9069841533
[-]. Artikel 'OCV-verkenningen verbeteren vooral het proces; Evaluatie van de OC & W Overlegcommissie' van Hans Hufen, Jornt van Zuylen, Daniël Tijink en Eelco Koolhaas, 2001 (?)
Geschiedenis van het archiefbeheer
Het archief van de OCV was deels gevormd door het secretariaat van de KNAW in Amsterdam.
Na de beëindiging van de werkzaamheden van de OCV werd er een werkplan opgesteld ten behoeve van de overdracht en inventarisatie van het archief. Het archief zou worden overgedragen aan het Ministerie van Onderwijs, Cultuur en Wetenschap. Het werkplan voorzag in het maken van een plaatsingslijst op basis van de inhoud van vier kasten. Het is niet duidelijk of er een plaatsingslijst is opgemaakt.
Directeur C.H. Moen van de KNAW wilde genoemde archieven graag onder beheer van de KNAW houden. Hij stuurde een aantal door hem ondertekende modelverklaringen archiefbehoud aan de secretaris van de OCV. De archieven van de Verkenningscommissie Biologie en de Commissie Toekomst Technische en Natuurwetenschappen, waarvan het secretariaat eveneens door de KNAW werd gevoerd, moesten na afronding van de werkzaamheden aan het Ministerie van Onderwijs, Cultuur en Wetenschap worden overgedragen. Zo waren er nog een aantal instellingen, dat het secretariaat voerden over een aantal verkenningscommissies. Zij werden aangeschreven door de OCV met het verzoek de archieven van deze verkenningscommissies voor 1 april 1997 aan de OCV over te dragen.
In een brief van dr. P.A.J. Tindemans, directeur Onderzoek en Wetenschap van het Ministerie, werd melding gemaakt van ' ...de goede kwaliteit van de OCV-archieven en de daarvan door de secretaris van de OCV opgemaakte inventarisatie.' Met de AWT werden afspraken over de overname van het archief en de documentatie gemaakt.
Inhoud en structuur van het archief
14.06; 2.14
Selectie en vernietiging
De omvang van het archief OCV bedroeg voor aanvang van de bewerking 13 meter.
Na de bewerking is de omvang gereduceerd tot 1,5 strekkende meter.
Uit het archief is 11,5 meter vernietigd. Dubbele exemplaren werden tijdens de selectie afgevoerd en staan daarom niet op de vernietigingslijst.
Bij de selectie is gebruik gemaakt van het Basis Selectie Document van het handelen van de rijksoverheid op het beleidsterrein Wetenschapsbeleid periode 1945-1999, Staatscourant 2002 nummer 185.
Ordening van het archief
De secretaresse was verantwoordelijk voor het behandelen van de ingekomen en uitgaande post en de vorming van het OCV-archief.
De ingekomen en uitgaande stukken werden in een Excel-bestand geregistreerd. Hierin werden de volgende metadata geregistreerd
Datum van ontvangst (ingekomen) of verzending (uitgegaan)
Volgnummer
Ingekomen stuk
Uitgegaan stuk
Afzender/geadresseerde
Korte inhoudsomschrijving
Verwijzing.
De correspondentie werd per jaar genummerd. Een briefnummer was samengesteld uit het jaartal, de aanduiding 'OCV', het OCV-registratienummer en een verwijzing naar het onderwerp aangeduid door een afkorting. Er circuleerde een lijst met afkortingen voor alle aandachtsgebieden van de OCV. Op de brief werd niet vermeld of het een ingekomen of uitgegaan stuk was. Een voorbeeld van een briefnummer is: 93 OCV 001 che. Dit betekent dat we hier te maken hebben met de eerste brief van het OCV uit 1993 over het onderwerp Chemie.
De dossiervorming was uiterst basaal. Alle originele ingekomen en uitgaande correspondentie werden op chronologie in ordners gearchiveerd. Van de originelen werden meerdere kopieën gemaakt en naar onderwerp gearchiveerd. Dit betroffen voornamelijk dossiers betreffende verkenningen en de vergaderstukken van de verkenningscommissies. Archivering van de stukken betreffende de organisatie of financiën werd niet gedaan. Van een dossierinrichting door bijvoorbeeld tabstroken was geen sprake. Tijdens de archiefvorming zijn de dossiers waarschijnlijk nooit geschoond omdat er een grote aantal dubbele archiefstukken zijn aangetroffen.
Aanwijzingen voor de gebruiker
Openbaarheidsbeperkingen
Volledig openbaar.
Materiële beperkingen
Aanvraaginstructie
Openbare archiefstukken kunnen online worden aangevraagd en gereserveerd. U kunt dit ook via de terminals in de studiezaal van het Nationaal Archief doen. Om te kunnen reserveren dient u de volgende stappen te volgen:
U maakt een profiel aan op www.gahetna.nl, en logt vervolgens in
Via de archiefinventaris (alleen de beschrijvingen met rode nummers) selecteert u het gewenste archiefstuk door op de knop 'Reserveren' te klikken
In het volgende scherm geeft u aan op welke dag u het archiefstuk wilt inzien
Indien u zich bevindt in de studiezaal en een tafelnummer heeft ontvangen kunt u dit nummer vermelden. Als u geen tafelnummer heeft kunt u tafelnummer 777 laten staan
Vervolgens bevestigt u uw reservering door deze te versturen.
Verwant materiaal
Beschikbaarheid van kopieën
Beschrijving van de series en archiefbestanddelen
- Stukken betreffende algemene onderwerpen, I.
  - Agenda's en notulen van de vergaderingen van de Overlegcommissie Verkenningen., 1992-1996; 1; 1 pak
  - Conceptrapport 'Ontluikende bloemen.', een voortgangsrapport van de Overlegcommissie Verkenningen., 1994; 2; 1 stuk
  - Rapport 'Koersen op kennis', voortgangsrapport van de Overlegcommissie Verkenningen., 1994; 3; 1 omslag
    Bevat Engelstalig exemplaar.
  - Evaluatief verslag van de Overlegcommissie Verkenningen houdende een overzicht van de werkzaamheden sinds het uitbrengen van het eindrapport 'Een vitaal kennissysteem'., 1997; 4; 1 stuk
    Het Evaluatief verslag geeft een globaal overzicht van de opbrengst die het verkenningenproces van de OCV heeft gehad.
    Voor het definitief eindrapport van alle verkenningen en deelstudies 'Een vitaal kennissysteem, Nederlands onderzoek in toekomstig perspectief' zie inv. nr. 7.
- Stukken betreffende bijzondere onderwerpen, II.
  - Organisatie, 1.
    - Stukken betreffende het instellen, het samenstellen en verlengen van de instellingduur van de Overlegcommissie Verkenningen., 1991-1993; 5; 1 omslag
    - Notitie van de OCV betreffende het opstellen van een plan van aanpak voor de periode 1993-1996., 6; 1 stuk
    - Conceptrapport Administratieve organisatie betreffende projecten van de Overlegcommissie Verkenningen., 1993; 7; 1 stuk
    - Stukken betreffende de brochure 'De Overlegcommissie Verkenningen en het fundamenteel onderzoek'., 1993; 8; 1 omslag
      De brochure ontbreekt.
    - Verslagen van kennismakingsgesprekken met Ministeries van Defensie, VROM, Verkeer en Waterstaat en Onderwijs, Cultuur en Wetenschap., 1993, 1994; 9; 1 omslag
    - Stukken betreffende het vaststellen van de werkwijze van het secretariaat van de OCV., 1993, 1994; 10; 1 omslag
    - Stukken betreffende het liquideren van de OCV en de overdracht van archiefbestanddelen en de wetenschap- en technologieverkenningen aan de Adviesraad voor Wetenschap- en Technologiebeleid., 1995-1997; 11; 1 omslag
    - Nederlands- en Engelstalige brochure over de werkzaamheden van de Overlegcommissie Verkenningen voor Wetenschap en Technologie., z.d.; 12; 1 omslag
    - Lijst houdende een personeelsoverzicht van het Bureau van de OCV, z.d.; 13; 1 stuk
  - Financieel beheer, 2.
    - Jaarrekeningen., 1992-1996; 14; 1 omslag
    - Begrotingen., 1992-1997; 15; 1 omslag
    - Procedure betreffende het aangaan van financiële verplichtingen., 1993; 16; 1 stuk
  - Verkenningen, 3.
    - Werkwijze, 3.1
      - Conceptrapport 'Maatschappelijke referentienotitie ten behoeve van de Overlegcommissie Verkenningen en Strategisch Beleidsdocument'., 1992; 17; 1 stuk
      - Rapport van de bevindingen en werkzaamheden van de Overlegcommissie Verkenningen: 'Kompas en kijker: kader voor verkenningen van wetenschap en technologie'., 1992; 18; 1 omslag
        Bevat Engelstalig exemplaar
      - Rapport 'De OCV en het proces van verkenningen'., 1992; 19; 1 stuk
      - Conceptrapport van de Overlegcommissie Verkenningen 'Achter de spiegel van het heden: wetenschappelijke verkenningen in Nederland'., 1992; 20; 1 stuk
      - Conceptrapport 'Handreiking wetenschap en technologie verkenningen', gebaseerd op het OCV-rapport 'Kompas en kijker'., 1993; 21; 1 stuk
      - Stukken betreffende het experimenteel toetsen van een aantal verkenningsrapporten aan de OCV-matrix., 1993-1994; 22; 1 omslag
      - Stukken betreffende het structureren van verkenningen en activiteitenprogramma OCV 1994-1996., 23; 1 omslag
      - Rapport 'Methoden voor wetenschap- en technologieverkenningen' een verkorte versie van het onderzoekvoorstel van D. Tijink., 1995; 24; 1 stuk
      - Evaluatieverslag van de OCV verkenningmethode., 1995; 25; 1 stuk
      - Rapport 'Van OCV-matrix naar verkenningsproces. Toelichting bij het ontwerpen van verkenningsprocessen'., 1995; 26; 1 stuk
      - Tekstdocument van een lezing door dr. A.D. Wolff-Albers 'Naar een vitaal kennissysteem. Resultaten van vier jaar Overlegcommissie Verkenningen'., 1996; 27; 1 stuk
      - Overzicht van grote projecten in Nederland. Startnotitie opgesteld in opdracht van de OCV voor de identificatie van grote projecten, 1995; 28; 1 stuk
      - Rapport van een achtergrondstudie 'Strategieontwikkeling en verkenningen. Vergelijkende analyse van ervaringen en praktijken in Nederland, Frankrijk, Engeland en Duitsland'., z.d.; 29; 1 stuk
      - Scenariobenadering, 3.1.1
        - Rapport van het Centraal Planbureau ten behoeve van de Overlegcommissie Verkenningen 'Achtergrondscenario's voor wetenschap- en technologieverkenning., 1993; 30; 1 stuk
        - Rapport 'Werken met scenario's'. Minigids voor 'strategic learning'., 1993; 31; 1 stuk
        - Verslag van de 'workshop Nul' d.d. 27 oktober 1993 bedoeld om verkenningscommissies te laten kennismaken met de scenariobenadering., 32; 1 stuk
        - Rapport 'Scenario's op het OCV-toneel. Reflectie op OCV-gebruik van scenarioworkshops., 1994; 33; 1 stuk
        - Werkdocument 'Scenario's & verkenningen.' Een leidraad voor het ontwerpen van scenario's en scenarioworkshops in verkenningen voor strategisch wetenschap- en technologiebeleid., 1995; 34; 1 stuk
    - Verkenningscommissies, 3.2
      - Algemeen, 3.2.1
        - Verslagen van OCV-rondetafelconferenties betreffende de verkenningsterreinen gezondheid- en gezondheidszorg, energie en milieu, geesteswetenschappen, verkeer en vervoer, fysica en materialen, chemie en farmacochemie, micro-elektronica en productietechnologie., 1992; 35; 1 omslag
        - Notitie betreffende onduidelijkheden in de relatie tussen OCV en de verkenningscommissies., z.d.; 36; 1 stuk
        - Agenda en notulen van een vergadering d.d. 21 september 1995 van secretarissen van de OCV-verkenningscommissies., 37; 1 omslag
        - Definitief eindrapport van alle verkenningen en deelstudies uitgevoerd door de Overlegcommissie Verkenning voor Wetenschap en Technologie 'Een vitaal kennissysteem', Nederlands onderzoek in toekomstig perspectief., 1996; 38; 1 pak
      - Uitvoering van verkenningen door verkenningscommissies en werkgroepen, 3.2.2
        - Verkenning Fysica, 3.2.2.1
          - Verkenning 1: Stukken betreffende het beschrijven van de werkzaamheden van de Verkenningscommissie Fysica met verslag van de rondetafelconferentie Fysica en Materialen en de notitie Verkennende activiteiten in de fysica., 1992-1994; 39; 1 omslag
        - Verkenning Chemie, 3.2.2.2
          - Verkenning 2: Stukken betreffende het beschrijven van de werkzaamheden van de Verkenningscommissie Chemie met eindrapport Chemie in perspectief. Een verkenning van vraag en aanbod in het chemisch onderzoek en concept achtergronddocument Actualisatie van de chemieverkenning., 1993-1996; 40; 1 omslag
        - Verkenning Wiskunde, 3.2.2.3
          - Verkenning 3: Stukken betreffende het beschrijven van de werkzaamheden van de Verkenningscommissie Wiskunde met eindrapport Wiskunde in beweging. Mathematics-ordering a complex World en Wiskunde in Nederland: drie essays geschreven in opdracht van de OCV., 1993-1996; 41; 1 omslag
            De Verkenningscommissie voor de wiskunde is ingesteld door de Minister van Onderwijs, Cultuur en Wetenschap op 8 juni 1989.
        - Verkenning Informatica, 3.2.2.4
          - Verkenning 4: Stukken betreffende het beschrijven van de werkzaamheden van de Verkenningscommissie Informatica met eindrapport Geen toekomst zonder informatica. Toekomstverkenning informatica 1996-2005., 1995-1996; 42; 1 pak
        - Verkenning Aardwetenschappen, 3.2.2.5
          - Verkenning 5: Stukken betreffende het beschrijven van de werkzaamheden van de Verkenningscommissie Aardwetenschappen met startnotitie verkenning aardwetenschappen, verslag van de startconferentie aardwetenschappen, verslag van scenarioworkshop Aardwetenschappen naar een toekomst en eindrapport Ruimte voor aardwetenschappen. Toekomstverkenning aardwetenschappelijk onderzoek., 1995-1997; 43; 1 pak
        - Verkenning Biologie, 3.2.2.6
          - Verkenning 6: Stukken betreffende het beschrijven van de werkzaamheden van de Verkenningscommissie Biologie met startnotitie De biologie in de 21e eeuw, rapport Een scientometrische verkenning van de biotechnologie en concept eindrapport Biologie: het leven centraal., 1994-1997; 44; 1 pak
        - Verkenning Milieu- en Natuuronderzoek, 3.2.2.7
          - Verkenning 7A: Stukken betreffende het verlenen van medewerking aan de totstandkoming van het rapport De vraag naar hogere opgeleiden met milieukennis op de middellange termijn., 1992-1996; 45; 1 omslag
        - Verkenning Factor 4, 3.2.2.8
          - Verkenning 7B: Stukken betreffende het verlenen van opdracht tot het schrijven van Factor 4, drie essays betreffende het idee dat bij een verdubbeling van de welvaart het energie- en materiaalverbruik met de helft kan worden teruggedrongen., 1996; 46; 1 omslag
        - Verkenning Landbouwwetenschappen, 3.2.2.9
          - Verkenning 8: Stukken betreffende het beschrijven van de werkzaamheden van de Verkenningscommissie Landbouwwetenschappen met verslagen van workshops Scenario's in landbouwonderzoek en het eindrapport Wageningen in profiel. Landbouwwetenschappen in 2010: de positie van de landbouwuniversiteit Wageningen., 1993-1996; 47; 1 pak
        - Verkenning Energieonderzoek, 3.2.2.10
          - Verkenning 9: Stukken betreffende het beschrijven van de werkzaamheden van de Verkenningscommissie Energieonderzoek met startnotitie energieonderzoekverkenning en eindrapport Verkenning Energieonderzoek. Zoektocht naar richting in een doolhof., 1994-1996; 48; 1 pak